臺灣板橋地方法院民事判決　　　　　　　　　　　　九十二年度訴字第二三五四號
　　原　　　告　京豐國際股份有限公司
　　法定代理人　丙○○
　　訴訟代理人　林育鴻律師
　　被　　　告　甲○○ ○○○.
　　法定代理人　乙○○○ ○○.
右當事人間請求撤銷印鑑變更行為事件，於中華民國九十三年五月二十七日言詞辯論
終結，本院判決如左：
    主      文
被告應撤銷其於中華民國九十二年八月十八日向上海商業儲蓄銀行國際金融業務分行
申請對帳號00000000000000號外匯存款帳戶所為之帳戶印鑑變更行為
。
訴訟費用由被告負擔。
    事      實
甲、原告方面：
一、聲明：被告應將於上海商業儲蓄銀行國際金融業務分行所設立帳號為00000
    000000000之外匯存款戶所為之帳戶印鑑變更行為撤銷，恢復如附圖所
    示之帳戶印鑑。
二、陳述：
  （一）原告公司設立於民國八十四年二月三日，以經營貿易業，因業務上需要，在
        九十年八月十六日出資委請精博顧問有限公司以原告公司業務經理乙○○○
        ○○○○○○為負責人，於模里西斯共和國以原告公司同一英文名稱A&D HOMEWARE
        S申請設立甲○○ ○○○○○○○○○ ○○○○○○○（下稱A&D 公司）。被告公司設立之唯一
        目的係為原告公司以被告公司名義為交易買賣，收取國外貨款，特於九十年
        九月二十一日以被告公司名義在上海商業儲蓄銀行國際金融業分行設立外匯
        存款帳戶，帳號為00000000000000，用以代收原告貨款，以原告公司負責人
        之英文簽名ANNA YANG及被告公司負責人乙○○○ ○○○○○○之印章為帳戶領款印鑑
        ，並將該印鑑章交由原告公司，以備原告公司負責人不在國內時領款使用，
        此有帳戶印鑑卡可佐，該帳戶設立迄今，交易買賣完全由原告使用，被告公
        司實際上並未使用該帳戶，有銀行對帳單等資料可佐外，另由被告公司委託
        之許秀雯律師（92）博雯字第0801號函內容亦可得證明。被告公司負責人
        乙○○○ ○○○○○○ 於九十年十月二十九日聘任期滿，解除業務經理職務離開原告
        公司，詎乙○○○ ○○○○○○ 竟違反約定（委任內容）於九十二年八月十八日以被
        告公司負責人名義，將被告公司設於上海商業儲蓄銀行金融業務分行之外匯
        存款帳戶之印鑑變更，並委由許秀雯律師通知原告，此項變更行為已超出原
        約定範圍，致使原告無法以原約定帳戶印鑑領款，造成重大損害，應請求判
        決被告撤銷其印鑑變更行為，恢復為原領款印鑑。
  （二）原告公司雖於九十二年五月二十三日經股東會通過，申請解散登記，並於九
        十二年五月二十七日經主管機關台北市政府核准辦理解散登記，並依公司法
        第二十四條、第三百二十二條規定，以原告公司負責人丙○○為清算人辦理
        清算，原告公司雖依行政規定向國稅局申報清算，惟尚有前述財產未為處理
        ，清算事務乃未完結，按法人至清算終結止，於清算之必要範圍內，視為存
        續，解散公司於清算範圍內，視為尚未解散，公司法第二十五條定有明文，
        從而原告公司於此範圍內仍具有權利能力。
  （三）依國際貿易慣例，通常於發票開立後一個月付款，依上海商業儲蓄銀行九十
        三年三月四日函覆之臨時對帳單所示，交易日期二○○三年九月四日存入金
        額一三三、○九二點二○美元與附表所示序號１２３４５各筆由原告公司所
        開立之商務發票金額總和相符，序號６７二筆發票金額總和亦與該對帳單交
        易日期二○○三年九月八日存入金額五九、九八一點一六美元相符，由此可
        以證明系爭帳戶確係由原告公司所使用，帳戶內款項亦為原告公司所有被告
        公司負責人於九十二年八月十八日擅自將該系爭帳戶之印鑑變更，更將款項
        領走（對帳單交易日期九十三年（應係九十二年之誤）九月十日支出金額一
        八五、○○○美元），已違反約定，嚴重損害原告權益。
三、證據：提出精博顧問公司境外公司代辦合約書、上海商業儲蓄銀行匯出匯款申請
          書、精博顧問有限公司年費通知書、台南區中小企業銀行國內匯款申請書
          、聘僱合約書、經濟部八十八年十一月二十五日經（八八）投審字第八八
          七三二四二○號函、經濟部國貿局出進口商登記卡、模里西斯共和國執照
          （中譯本及原本）、博仲法律事務所許秀雯律師九十二年八月二十日（九
          十二）博雯字第○八○一五號函、經濟部八十九年九月二十六日經（八九
          ）投審字第八九○二七一○○號函、台北市政府九十二年五月二十七日府
          建商字第○九二一一二三○一○○號函、清算申報書收據聯、外僑居留證
          、商務發票等影本為證據，並聲請向上海商業儲蓄銀行國際金融業務分行
          調取前述帳戶之九十二年度對帳單。
乙、被告方面：被告經合法通知，未於言詞辯論期日到場，亦未提出準備書狀作何聲
              明或陳述。
丙、本院依聲請向內政部警政署入出境管理局調取乙○○○ ○○○○○○ 之入出境記錄。
    理      由
一、程序方面：
（一）被告經合法通知，未於言詞辯論期日到場，核無民事訴訟法第三百八十六條各
      款所列情形，爰依原告之聲請，由其一造辯論而為判決。
（二）按法律行為發生債之關係者，其成立要件及效力，依當事人意思定其應適用之
      法律。當事人意思不明時，同國籍者依其本國法，國籍不同者依行為地法，行
      為地不同者以發要約通知地為行為地，如相對人於承諾時不知其發要約通知地
      者，以要約人之住所地視為行為地。前項行為地，如兼跨二國以上或不屬於任
      何國家時，依履行地法。涉外民事法律適用法第六條定有明文。經查，本件被
      告為設立登記於模里西斯共和國之外國公司，又其法定代理人亦為土耳其國籍
      之外國人，而該外國公司於本國內設有營業所，此有模里西斯共和國執照影本
      可稽，而被告公司之法定代理人土耳其國人乙○○○ ○○○○○○係受雇於原告，亦有
      經濟部核准聘僱原告外國人工作之經濟部八十八年十一月二十五日經（八八）
      投審字第八八七三二四二○號函、八十九年九月二十六日經（八九）投審字第
      八九○二七一○○號函影本各一件在卷可參，雖依原告公司與被告公司之法定
      代理人間所訂定之聘僱契約並未約定準據法，但其訂約地為在本國境內，又係
      使用中文，且涉訟之法律關係乃兩造間委任關係，又係針對在本國境內之銀行
      帳戶而為，應可認定其行為地乃在本國境內，雙方當事人又非同國籍，故依涉
      外民事法律適用法第六條第二項規定，本件自應適用中華民國法律。
（三）又按解散之公司，於清算範圍內，視為尚未解散，公司法第二十五條定有明文
      。本件原告公司已經股東會通過解散，有原告提出之台北市政府九十二年五月
      二十七日府建商字第○九二一一二三○一○○號函、清算申報書收據聯等影本
      在卷可參，而本件涉訟之標的，依據原告之主張，乃為處理其認為屬於原告公
      司之財產行為，可認為屬於清算範圍內之事務，則依據前揭法條規定，自應於
      此範圍內，仍視為原告公司尚未解散，而其權利能力仍屬存續。
二、得心證之理由：
（一）原告主張之前揭事實，業據提出與其陳述相符之精博顧問公司境外公司代辦合
      約書、上海商業儲蓄銀行匯出匯款申請書、精博顧問有限公司年費通知書、台
      南區中小企業銀行國內匯款申請書、聘僱合約書、經濟部八十八年十一月二十
      五日經（八八）投審字第八八七三二四二○號函、經濟部國貿局出進口商登記
      卡、模里西斯共和國執照（中譯本及原本）、博仲法律事務所許秀雯律師九十
      二年八月二十日（九十二）博雯字第○八○一五號函、經濟部八十九年九月二
      十六日經（八九）投審字第八九○二七一○○號函、台北市政府九十二年五月
      二十七日府建商字第○九二一一二三○一○○號函、清算申報書收據聯、外僑
（二）按被告已於相當時期受合法之通知，而於言詞辯論期日不到場，亦未提出準備
      書狀爭執者，依民事訴訟法第二百八十條第三項規定，準用同條第一項之規定
      ，視同自認。本件被告於言詞辯論期日前，相當時期受合法通知，卻未於言詞
      辯論期日到場，又未提出準備書狀爭執，自應依法視為對原告主張之事實自認
      ，則自足認為原告前述主張之事實為真實。
（三）從而，原告主張依委任之法律關係，訴請被告將以其名義在上海商業儲蓄銀行
      國際金融業務分行所開設之外匯存款帳戶之變更印鑑行為撤銷，為有理由，應
      予准許。至於變更印鑑行為撤銷後，自應回復其變更前之狀態，故毋庸再就此
      另為諭知，附此敘明。
三、結論：原告之訴為有理由，依民事訴訟法第三百八十五條第一項前段、第七十八
    條，判決如主文。
中　　　華　　　民　　　國　　九十三　　年　　　六　　　月　　　十　　　日
                                臺灣板橋地方法院民事第一庭
                                    法      官  許  瑞  東
右為正本係照原本作成
如對本判決上訴，須於判決送達後廿日內向本院提出上訴狀
中　　　華　　　民　　　國　　九十三　　年　　　六　　　月　　　十　　　日
                                    法院書記官  王  波  君
